【裁判字號】    97,消債更,1015
【裁判日期】    980804
【裁判案由】    更生事件
【裁判全文】
臺灣臺南地方法院民事裁定          97年度消債更字第1015號
債  務  人  甲○○
代  理  人  郁旭華律師
上列當事人聲請消費者債務清理事件，本院裁定如下：
    主  文
債務人甲○○自民國九十八年八月四日十七時起開始更生程序。
    理  由
一、按債務人不能清償債務或有不能清償之虞者，得依本條例所
    定更生或清算程序，清理其債務。債務人無擔保或無優先權
    之債務總額未逾新臺幣一千二百萬元者，於法院裁定開始清
    算程序或宣告破產前，得向法院聲請更生。債務人與金融機
    構協商成立者，不得聲請更生或清算，但因不可歸責於己之
    事由，致履行顯有重大困難者，不在此限。本條例施行前，
    債務人依金融主管機關協調成立之中華民國銀行公會會員辦
    理消費金融案件無擔保債務協商機制與金融機構成立之協商
    ，準用前項之規定。消費者債務清理條例第3條、第42條第1
    項及第151條第5項、第6項分別定有明文。次按法院開始更
    生程序之裁定，應載明其年、月、日、時，並即時發生效力
    ，同條例第45條第1項亦有明文規定。
二、本件債務人主張：債務人甲○○目前每月薪資收入新台幣（
    下同）約28,000元，負債總額為1,776,838元，均為無擔保
    或無優先權之債務，名下僅有坐落台南縣柳營鄉○○段226
    之2、226之3、226之27地號共有土地三筆，負債顯然超過資
    產甚多，已達不能清償債務或有不能清償之虞之程度。債務
    人雖曾於民國95年5月11日依照中華民國銀行公會會員辦理
    消費金融案件無擔保債務協商機制與各債權銀行成立協商，
    約定分120期，按月支付22,773元，至全部清償為止。然債
    務人目前每月收入僅28,000元，扣除本人及扶養母親每月
    2,000元之基本生活費用後，已所剩無幾，造成無法正常依
    約繳納協商金額而有不可歸責於債務人之事由，致履行之前
    與各債權銀行成立協商顯有重大困難。債務人僅係一般消費
    者，並未從事營業，復未經法院裁定開始清算程序或宣告破
    產，爰向本院聲請更生等語。
三、債務人甲○○主張其目前每月薪資收入約28,000元，負債總
    額為1,776,838元，均為無擔保或無優先權之債務，名下有
    坐落台南縣柳營鄉○○段226之2、226之3、226之27 地號土
    地（共有）三筆，總值約135,847元；三筆土地均為既成道
    路，目前由法務部行政執行署聲請強制執行，拍賣底價僅為
    89,484元。債務人曾於消費者債務清理條例施行前，與各債
    權銀行就無擔保債務成立協商，約定每月償還22,773元，共
    分120期。債務人僅是一般消費者，並未從事營業之事實，
    業據提出債務人之財產及收入狀況說明書、財政部臺灣省國
    稅局95年、96年度綜合所得稅各類所得資料清單、財政部臺
    灣省國稅財產歸屬資料清單、薪資單、勞工保險被保險人投
    保資料表、債權人清冊、協議書、無擔保債務還款計畫、法
    務部行政執行署臺南行政執行處執行命令、戶籍謄本等為證
    ，並經本院依職權調取勞保局電子閘門查詢作業被保險人投
    保資料查詢、稅務電子閘門財產所得調件明細表、法務部健
    保資訊連結作業查明，堪認債務人確已達不能清償債務或有
    不能清償之虞之程度。
四、按債務人對於金融機構因消費借貸、自用住宅借款、信用卡
    或現金卡契約而負債務，在聲請更生或清算前，應提出債權
    人清冊，以書面向最大債權金融機構請求協商債務清償方案
    ，並表明共同協商之意旨。債務人與金融機構協商成立者，
    不得聲請更生或清算。但因不可歸責於己之事由，致履行顯
    有重大困難者，不在此限，消費者債務清理條例第151條第1
    、5項定有明文。債務人甲○○雖曾於消費者債務清理條例
    施行前，與各債權銀行就無擔保債務成立協商，約定每月償
    還22,773元，共分120期，然債務人每月收入僅約27,957 元
    ，而台灣省97年每月每人最低生活費係9,829元，有內政部
    歷年最低生活費公告1份在卷可稽，而其扶養母親之扶養費
    用每月2,000元，尚屬合理。則債務人每月所領之薪資扣除
    其最低生活費9,829元後，已不足支付其之前與各債權銀行
    就無擔保債務成立協商所約定每月應償還之22,773元，更遑
    論支出扶養母親之扶養費用2,000元。債務人主張其係因不
    可歸責於己之事由，致履行上開協議顯有重大困難，堪予採
    信。
五、綜上所述，債務人僅係一般消費者，並未從事營業，其已達
    不能清償債務或有不能清償之虞之程度，其中無擔保或無優
    先權之債務，在1200萬元以下，之前雖與各債權銀行達成協
    議，但因不可歸責於己之事由，致履行上開協議顯有重大困
    難，且未經法院裁定開始清算程序或宣告破產，又查無消費
    者債務清理條例第6條第3項、第8條或第46條各款所定駁回
    更生聲請之事由存在，則債務人聲請更生，應屬有據，爰裁
    定如主文。
中    華    民    國    98    年    8     月    4     日
              民事第二庭    法      官  張麗娟
上為正本係照原本作成。
本件不得抗告。
中    華    民    國    98    年    8     月    4     日
                            書  記  官  楊宗倫


司法院資訊處製作；財團法人民間司法改革基金會備份。
